【裁判字號】    89,上易,97
【裁判日期】    890131
【裁判案由】    竊佔
【裁判全文】
臺灣高等法院臺南分院刑事判決              八十九年度上易字第九七號      Ｇ
      上  訴  人
      即  被  告  甲  ○  ○
      選任辯護人  陳  文  忠  律師
右上訴人因竊佔案件，不服臺灣臺南地方法院八十八年度易字第二八四號中華民國
八十八年十一月二十二日第一審判決（起訴案號：臺灣臺南地方法院檢察署八十八年
度營偵字第八六一號），提起上訴，本院判決如左：
      主      文
原判決撤銷。
本件免訴。
      理      由
一、公訴意旨略以：甲○○在台南縣新營市○○路十八號經營寄放機車及腳踏車業務
    ，因其屋內空間有限，竟意圖為自己不法之利益，將上開住處附近之公有人行道
    上，以混凝土墊高路面，自民國（下同）八十七年十月三日起，擅自將客戶寄放
    之機車、腳踏車擺放於人行道上，賺取寄車費營利，長期竊佔新營市公所管理之
    上開公有人行道，認甲○○涉有刑法第三百二十條第二項之竊佔罪嫌。
二、按竊佔罪為即成犯，於其竊佔行為完成時犯罪即成立，以後之繼續佔用乃狀態之
    繼續，而非行為之繼續，故於竊佔後，雖將原有建物拆除另予改建，僅係竊佔狀
    態繼續中變更其使用之方法，不構成另一新竊佔罪（最高法院七十四年度台上字
    第三六三四號、八十三年年度台上字第五一九０號裁判、臺灣高等法院暨所屬法
    院六十五年度法律座談會刑事類第八十四號參照）。
三、經查被告甲○○原於八十六年十二月間某日起，【在前開地點】，竊佔人行道擺
    放機車、腳踏車謀利，經臺灣臺南地方法院檢察署檢察官於八十七年八月三日，
    以八十七年度營偵字一二四五號案件聲請簡易判決，臺灣臺南地方法院新營簡易
    庭於八十七年十月七日，以八十七年度營簡字第三四一號案件判決被告有罪在案
    ，被告不服，提起上訴，復經臺灣臺南地方法院於【八十八年三月十二日】，以
    八十七年南簡上字第六二號案件駁回上訴確定在案，有前揭聲請書、判決書在案
    可稽，亦為公訴人及原判決認定之事實。而參諸被告於八十七年度營偵字一二四
    五號前案中，被告所提出之八十七年八月十四日之現場照片，人行道上雖已有鋪
    設混凝土，然比對告發人於本案中所提出之八十七年十月三日現場照片，人行道
    上之混凝土已高出路面甚多，比原先之混凝土厚度有明顯增加，顯見是被告事後
    為便其營業，自行墊高，有照片分別附於前案及本案之卷內可考，被告僅顧私利
    ，投機僥倖之心態固屬可議，然足證被告於本案所竊佔之公有人行道與前案所
    竊佔者均相同（僅加高路面）。再者，本案被告於前案偵查中，已將機車、腳踏
    車均擺回屋內，並提出八十七年八月十四日之照片為憑，此有被告提出照片七幀
    附於前揭偵查卷內可考，被告自八十七年十月三日起，又復行竊佔，然【並無任
    何證據足證主管公有人行道之機關對其竊佔行為加以排除】（本院將函請主管機
    關依法排除被告之佔有），揆之上開之說明，被告之行為僅係竊佔狀態繼續中變
    更其使用之方法，並不構成另一新竊佔罪。
四、復按刑事訴訟法第三百零二條第一款規定，案件曾經判決確定者，應諭知免訴之
    判決，此項訴訟法上所謂一事不再理之原則，關於實質上一罪或裁判上一罪，均
    有其適用。倘檢察官復重行起訴，即應諭知免訴之判決，不得再予論科，最高法
    院六十年度台非字第七七號判例亦著有明文。被告前案竊佔行為既未經主管機關
    排除其佔有，被告復依原有佔有地竊佔，並未新增竊佔之土地，因而被告之行為
    僅係竊佔狀態繼續中變更其使用之方法，並不構成另一新竊佔罪，已如前述。從
    而原審對檢察官之起訴，再予論科，即有違誤。被告上訴意旨，執此指摘原判決
    認事用法不當，為有理由，自應由本院將原判決撤銷改諭知本件免訴之判決。
據上論結，應依刑事訴訟法第三百六十九條第一項前段、第三百六十四條、第三百零
二條第一款，判決如主文。
本案經檢察官張佩珍到庭執行職務。
中    華    民    國      八十九      年      一      月      卅一    日
                                  臺灣高等法院臺南分院刑事第四庭
                                      審判長法官  陳    義    仲
                                            法官  宋    明    蒼
                                            法官  蔡    崇    義
右正本證明與原本無異。
不得上訴。
                                      法院書記官  李    育    儒
中    華    民    國      八十九      年      二      月     一         日


司法院資訊處製作；財團法人民間司法改革基金會備份。
